【裁判字號】    92,上訴,1589
【裁判日期】    921021
【裁判案由】    違反毒品危害防制條例
【裁判全文】
臺灣高等法院高雄分院刑事判決                  九十二年度上訴字第一五八九號
    上  訴  人
    即  被  告  甲○○
右上訴人因違反毒品危害防制條例案件，不服台灣屏東地方法院九十二年度訴字第三
九一號中華民國九十二年七月十六日第一審判決（起訴案號：台灣屏東地方法院檢察
署九十二年度毒偵緝字第九三號、九十二年度毒偵字第七八二號），提起上訴，本院
判決如左：
    主  文
原判決撤銷。
甲○○連續施用第一級毒品，累犯，處有期徒刑壹年貳月。第一級毒品海洛因壹包（
驗後淨重零點壹捌公克，包裝重零點貳公克）沒收銷燬。
    事  實
一、甲○○前因違反槍砲彈藥刀械管制條例案件，於八十六年間經台灣高雄地方法院
    判處有期徒刑一年六月確定，並於八十九年二月三日執行完畢。又因施用毒品案
    件，經法院裁定觀察、勒戒後，認無繼續施用之傾向，由台灣屏東地方法院檢察
    署檢察官於九十一年七月二十四日以九十一年度偵字第一九九八、五三四號為不
    起訴處分確定。
二、詎甲○○仍不知警惕，復於不起訴處分後五年內，基於施用第一級毒品之概括犯
    意，自九十一年十月間某日起，至九十二年三月三十日中午十二時回溯七十二小
    時內某時，在屏東縣潮州鎮某等處，以香菸摻入第一級毒品海洛因點燃吸食之方
    式，連續施用第一級毒品海洛因多次。嗣於：(一)九十一年十月二十二日上午十一
    時三十分許，在屏東縣潮州鎮富春里光輪三巷二六號甲○○住處，為警依法搜索
    ，扣得楊世榮所有之第一級毒品海洛因三包（各毛重十四．四公克、０．四公克
    、０．二公克）、研磨機一台、電子磅秤一台、摻有第一級毒品海洛因香菸一支
    、削尖塑膠管二支、夾鍊袋二包、殘留第一級毒品海洛因之夾鏈袋三個，並經採
    尿檢驗後查獲。(二)九十一年十月二十八日下午十時四十分許，在屏東縣萬丹鄉○
    ○路與復興路口，經警盤查，當場扣得其所有之第一級毒品海洛因一包（驗後淨
    重０．一八公克，包裝重０．二公克），並採尿檢驗後查獲。(三)九十二年三月三
    十日上午十一時三十分許，在屏東縣萬巒鄉○○路七十五號，為警緝獲，並採尿
    檢驗後查獲。
三、案經屏東縣警察局潮州分局、屏東分局分別報請台灣屏東地方法院檢察署檢察官
    聲請法院裁定送觀察、勒戒，認有繼續施用毒品之傾向，再聲請法院裁定送戒治
    處所施以強制戒治後偵查起訴。
      理  由
一、訊據上訴人即被告甲○○（下稱被告）坦承施用第一級毒品海洛因之情，惟辯稱
    於九十一年十月二十二日及九十一年十月二十八日分別查扣之物品均係楊世榮所
    有，非其所有等語。
二、經查：
    (一)被告於九十一年十月二十二日、九十一年十月二十八日、九十二年三月三十日
      為警查獲後採尿送檢驗，均呈嗎啡陽性反應，有屏東縣衛生局屏縣衛檢六字第
      九一○三二八、九一○三三九、九二○一四六號煙毒及麻醉藥品類委託檢驗結
      果通知書三紙、台灣檢驗科技股份有限公司濫用藥物尿液檢驗報告一紙、長榮
      大學確認報告一紙、屏東縣警察局潮州分局尿液送驗代號與真實姓名對照表附
      卷可稽（見偵查二卷第十八、二一─一頁、偵查三卷第二三、三四頁、警一卷
      第三四頁、警三卷第三、四頁），並有第一級毒品海洛因一包（驗後淨重０．
      一八公克，包裝重０．二公克）扣案可佐，而扣案之第一級毒品海洛因成分，
      亦經鑑定無訛，有法務部調查局鑑定通知書附卷可憑（見偵查三卷第二一頁）
      ，再被告亦供述自九十一年十月間某日起，至九十二年三月三十日中午十二時
      回溯七十二小時內某時，在屏東縣潮州鎮某等處，連續施用第一級毒品海洛因
      多次等語，核與上開各節相符，被告此部分之自白，即堪信為真正。
    (二)又被告住處於九十一年十月二十二日，固經警依法搜索扣得第一級毒品海洛因
      三包（各毛重十四．四公克、０．四公克、０．二公克）、研磨機一台、電子
      磅秤一台、摻有第一級毒品海洛因香菸一支、削尖塑膠管二支、夾鍊袋二包、
      殘留第一級毒品海洛因之夾鏈袋三個，但被告既否認為其所有，且楊世榮於警
      訊已供述部分扣押物為其所有等語明確（見警一卷第六頁），復無其他證據足
      證該扣押物品為被告所有，被告此部分所辯，即堪採取。至被告所辯稱於九十
      一年十月二十八日扣押之毒品非其所有一節，因扣押之第一級毒品海洛因一包
      （驗後淨重０．一八公克，包裝重０．二公克）係為警在其使用之車上查獲，
      而衡諸常情，苟扣案之第一級毒品海洛因一包（驗後淨重０．一八公克，包裝
      重０．二公克）係楊世榮所有供施用之毒品，楊世榮於不使用該車後，豈有任
      意將該第一級毒品海洛因一包放置在車上而不取走之理？被告所辯扣案之第一
      級毒品海洛因一包（驗後淨重０．一八公克，包裝重０．二公克）係楊世榮所
      有，無非卸責之詞，無可採取。
    (三)被告前因施用毒品案件，經法院裁定觀察、勒戒後，認無繼續施用之傾向，由
      台灣屏東地方法院檢察署檢察官於九十一年七月二十四日以九十一年度偵字第
      一九九八、五三四號為不起訴處分確定，有該不起訴處分書在卷可佐（見偵查
      三卷第十六頁）。又被告於九十二年三月三十日為警查獲後，經法院裁定送觀
      察、勒戒結果，認有繼續施用毒品傾向一節，有台灣屏東地方法院九十一年度
      毒聲字第一四二三號裁定及台灣屏東看守所九十二年四月十七日屏衛字第○九
      二○○○○六四○號函附之「有無繼續施用毒品傾向證明書」附卷足憑（見偵
      查四卷第二、三、六頁）。
    綜上所述，被告施用第一級毒品，事證明確，犯行堪以認定。
三、核被告所為，係犯毒品危害防制條例第十條第一項之施用第一級毒品罪。被告先
    後多次施用第一級毒品海洛因之犯行，時間緊接，方法相同，犯罪構成要件相同
    ，顯係基於概括犯意為之，為連續犯，應依刑法第五十六條之規定以一罪論，並
    依法加重其刑。另被告非法持有第一級毒品之低度行為，已為非法施用第一級毒
    品之高度行為所吸收，故不另論罪。被告前因違反槍砲彈藥刀械管制條例案件，
    於八十六年間經台灣高雄地方法院判處有期徒刑一年六月確定，並於八十九年二
    月三日執行完畢，有台灣高等法院被告全國前案紀錄表在卷足憑，五年以內再犯
    有期徒刑以上之本罪，為累犯，應依刑法第四十七條之規定遞加重其刑。
四、原審以被告罪證明確，予以論罪科刑，固非無見，惟查，九十一年十月二十八日
    扣案之第一級毒品海洛因一包（驗後淨重０．一八公克，包裝重０．二公克）為
    被告所有，原審判決認非被告所有，尚有未當。被告上訴意旨辯稱部分扣押物非
    其所有，及指摘原判決量刑過重，雖無理由，但原判決既有上述可議之處，自應
    由本院撤銷改判。爰審酌被告有事實欄所載前科，且經強制戒治期滿，竟仍繼續
    施用第一級毒品，顯見被告意志不堅，深陷毒癮無法自拔，惟行為坦承犯行等一
    切情狀，仍如原審量處如主文所示之刑。扣案之第一級毒品海洛因一包（驗後淨
    重０．一八公克，包裝重０．二公克）為毒品，應依毒品危害防制條例第十八條
    第一項前段規定宣告沒收銷燬。
五、被告甲○○經合法傳喚，無正當理由不到庭，不待其陳述逕行判決。
據上論結，應依刑事訴訟法第三百七十一條、第三百六十九條第一項前段、第三百六
十四條、第二百九十九條第一項前段、毒品危害防制條例第十條第一項、第十八條第
一項前段、刑法第十一條、第五十六條、第四十七條，判決如主文。
本案經檢察官方娜蓉到庭執行職務。
中      華      民      國    九十二    年      十      月    二十一    日
                              臺灣高等法院高雄分院刑事第一庭
                                  審判長法官  曾永宗
                                        法官  邱永貴
                                        法官  郭玫利
右正本證明與原本無異。
如不服本判決應於收受本判決後十日內向本院提出上訴書狀，其未述上訴理由者，
並得於提起上訴後十日內向本院補提理由書狀（均須按他造當事人之人數附繕本)「
切勿逕送上級法院」。
                                      書記官  鄭靜芳
中    華    民    國      九十二      年      十      月 二十一   日
附錄本件論罪科刑法條
毒品危害防制條例第十條第一項：
施用第一級毒品者，處六月以上五年以下有期徒刑。


司法院資訊處製作；財團法人民間司法改革基金會備份。
